臺北高等行政法院判決
　　　　　　　　　　　　　　　　　　 96年度簡字第00136號
原　　　告　行政院勞工委員會職業訓練局中區職業訓練中心
代　表　人　甲○○主任）住同.
訴訟代理人　賴見強律師
　　　　　　古宏彬律師
被　　　告　乙○○原名：朱立.
上列當事人間因償還公費事件，原告提起行政訴訟。本院判決如
下：
    主  文
原告之訴駁回。
訴訟費用由原告負擔。
　　事實及理由
一、原告起訴意旨略稱：
  (一)被告於80年間參加原告舉辦之綜合機械班職業訓練，於80年
    6 月29日遭勒令退訓，依行政院勞工委員會職業訓練局所屬
    職業訓練中心學生退訓賠償要點（下稱賠償要點）第2 條規
    定，被告應賠償學雜費、材料費及保險費等訓練費用，迭經
    追索，被告尚有新臺幣（下同）61,600元未賠償，爰依行政
    契約關係，請求被告賠償訓練費用，提起本件行政訴訟，聲
    明被告應給付原告61,600元，訴訟費用由被告負擔。
  (二)行政機關基於法定職權，為達特定之行政目的，於不違反法
    律規定之前提下，得與人民約定提供某種給付，並使接受給
    付者負合理負擔或其他公法上對待給付義務，而成立行政契
    約關係，司法院釋字第348 號解釋理由參照。
  (三)按上揭賠償要點第1 條、第2 條及第3 條規定：「學生受訓
    期間因中途退訓應負責賠償訓練費用，其規定及標準，依本
    要點辦理。」、「本要點所稱賠償訓練費用，包括學雜費、
    材料費及保險費3 項。(一)學雜費：報到2 週內退訓者得免予
    追究賠償；2 週以上，4 週以內者，賠償全期費用之3 分之
    1 ；超過4 週者，按金期費用計算。(二)材料費：報到2 週內
    退訓者得免予追究賠償；超過2 週依退訓時已訓練之週數佔
    全期訓練週數之比例計算（不滿1 週者以1 週計）。(三)保險
    費：退訓時依已繳納之保費計算。前項訓練費用係依各職類
    、班別、訓練計畫所列受訓學生個人年度預算金額核計之。
    」、「學生在受訓期間，有下列情形之一者，依前項各款規
    定標準，追究賠償：(一)升學或其他原因申請退訓者。(二)擅自
    離訓或行為不檢，情節重大勒令退訓者。」
  (四)原告係依行政院勞工委員會職業訓練局職業訓練中心組織通
    則設立之行政機關，依法負有辦理職業訓練促進全民就業之
    行政目的，原告辦理職業訓練招收學員受訓，與學員間屬國
    家機關與人民約定提供某種給付，並使接受給付者負合理負
    擔或其他公法上對待給付義務，而成立行政契約關係。倘學
    員因升學或其他原因申請退訓、擅自離訓或行為不檢，情節
    重大勒令退訓者，均應依前揭賠償要點規定賠償訓練費用。
二、被告答辯意旨略稱：
  (一)約距今17、18年前，被告參加訓練時上未滿18歲，當初是被
    告的父親帶被告去職訓局，被告後來因家境清寒返家協助家
    中經濟而退訓，且被告退訓時亦未滿18歲，
  (二)當初原告有提到學員附上貧富證明，就不用賠償，所以被告
    認為已經結案。而且時間也過了這麼久，原告已超過時效，
    不能再行請求。
  (三)聲明請求駁回原告之訴、訴訟費用由原告負擔。
三、查本件訴訟標的金額為61,600元，金額在20萬以下，應適用
    簡易訴訟程序，合先敘明。
四、按行政程序法施行前，關於公法上請求權之時效相關問題，
    因法律並無明文，固得類推適用民法相關規定；惟類推適用
    ，應就性質相類似者為之；而基於國家享有公權力，對人民
    居於優越地位之公法特性，為求公法法律關係之安定，及臻
    於明確起見，公行政對人民之公法上請求權因時效完成者，
    其公權利本身應消滅。至於司法院釋字第474 號解釋亦僅闡
    明時效中斷及不完成，於相關法律未有規定前，應類推適用
    民法規定，而不及於時效完成之法律效果；故關於公法上請
    求權之消滅時效，不宜類推適用民法第144 條關於抗辯權之
    規定（最高行政法院95年8 月份庭長法官聯席會議決議參照
    ）。
五、查本件原告係以被告於80年間參加原告舉辦之綜合機械班職
    業訓練，於80年6 月29日遭勒令退訓，依行政契約關係，請
    求被告應賠償學雜費、材料費及保險費等訓練費用，並提出
    賠償要點、被告之退訓申請單等為證。按原告係依行政院勞
    工委員會職業訓練局職業訓練中心組織通則成立之機關，依
    該組織通則規定，其設立之目的在於實施職業訓練，培養國
    家建設技術人才，提高工作技能，促進國民就業，此由該通
    則第3 條規定，該等中心辦理職業訓練師之養成、補充、及
    進修、訓練；國民就業技能養成訓練；在職技術員工進修訓
    練；職業轉換者職業訓練；殘障者職業訓練等事項即可之。
    故原告主張，其辦理職業訓練，與受訓人成立行政契約，受
    訓人應依約完成訓練，如中途退訓，未完成訓練，依前述賠
    償要點規定，應依不同情形，分別賠償原告，依前述所提之
    證物，確可信為真實。核原告得依行政契約請求賠償，該賠
    償請求之消滅時效，自請求可行使時起算，即自被告80年6
    月29日退訓時起算。因本件原告上開賠償請求權之發生，係
    於行政程序法施行前，依前開說明得類推適用民法相關規定
    ，類推適用性質相類似者，是其請求權時效應為15年，本件
    原告之請求權，又無消滅時效中斷之事由，至95年6 月29日
    ，原告本件賠償請求權時效即已完成，其請求權於時效完成
    後消滅。
三、從而，本件原告於96年2 月7 日提出起訴狀，有本院蓋於起
    訴狀之收文戳可稽。原告所據以向被告請求給付之請求權已
    因時效完成而消滅。原告本件請求，自難認為有理由，應予
    駁回。又本件為簡易訴訟程序案件，爰不經言詞辯論，逕為
    判決。
據上論結，本件原告之訴為無理由，依行政訴訟法第98條第3項
前段、第233條第1項，判決如主文。
中　　華　　民　　國　　96　　年　　6 　　月　　29　　日
                           第四庭　法　官  陳秀
上為正本係照原本作成。
本件以訴訟事件所涉及之法律見解具有原則性者為限，始得於本
判決送達後20日內向本院提出上訴狀並表明上訴理由，如已於本
判決宣示後送達前提起上訴者，應於判決送達後20日內補具上訴
理由（均按他造人數附繕本），且經最高行政法院許可後方得上
訴。
中　　華　　民　　國　　96　　年　　6 　　月　　29　　日
 　　  　　　　　　　   　　　     書記官  楊子鋒
